【裁判字號】    95,台上,659
【裁判日期】    950209
【裁判案由】    偽造文書
【裁判全文】
最高法院刑事判決              九十五年度台上字第六五九號
    上  訴  人  甲○○
                        10號（現另案在台灣泰源技能訓練所
                        執行中）
                乙○○
                        10號（現另案在台灣泰源技能訓練所
                        執行中）
上列上訴人等因偽造文書案件，不服台灣高等法院中華民國九十
四年六月十七日第二審判決（九十三年度上訴字第九九八號，起
訴案號：台灣板橋地方法院檢察署八十八年度偵字第一四一二五
、一六四九五、一九一六一、一九四九０、二二五一一號），提
起上訴，本院判決如下：
    主  文
原判決關於甲○○、乙○○部分撤銷，發回台灣高等法院。
    理  由
本件原判決撤銷第一審關於上訴人甲○○、乙○○（下稱上訴人
等）部分之不當科刑判決，改判仍各依牽連犯從一重論處上訴人
等共同連續行使偽造私文書，足以生損害於公眾及他人罪刑，固
非無見。
惟查：(一)、有罪之判決書應記載犯罪事實，刑事訴訟法第三百零
八條後段定有明文。此所謂之犯罪事實，凡於適用法令有關之事
項，均須詳為記載，始足為適用法律之基礎。原判決於事實欄僅
記載：「甲○○與范興豐（已判刑確定）、乙○○……偽造（車
身號碼及引擎號碼）完成後，其三人並與王志宏、曾永賢、陳宣
銘（原名陳世程）（以上三人亦均經判刑確定）共同意圖為自己
不法之所有，並基於行使偽造私文書之概括犯意，由王志宏、曾
永賢提供身分證證件，以王志宏、曾永賢名義，向監理機關辦理
汽車過戶及新領車牌，而行使偽造以文書論之私文書，致使承辦
之公務員將此不實之事項登載於職務上所掌之汽車新領牌照登記
申請書等公文書，足以生損害於監理機關對車輛檢驗管理之正確
性、原汽車製造廠商及如附表（原判決附表）所示汽車所有人。
甲○○於重新領得車牌後，再將偽造完成之ＡＢ車，經由陳宣銘
及不知情之李傳隆等人，出賣予不知情如附表（原判決附表）壹
編號三、八、九之邱創塘、葉景文及徐菊英等人，致邱創塘等人
陷於錯誤而如數付款，以圖得厚利」等情（見原判決第三頁第二
十二列至第四頁第十四列），但對上訴人等究係於何時向何監理
機關辦理汽車過戶及新領車牌手續而行使偽造以文書論之私文書
，並致使承辦之公務員將此不實之事項登載於職務上所掌之公文
書？又於何時地將偽造完成之ＡＢ車出賣予邱創塘、徐菊英？或
向葉景文、徐菊英各詐取多少金錢？等攸關犯罪時地、情節等事
實，卻疏未詳予記載，自不足為適用法律之基礎，難認為適法。
(二)、共同被告對於其他共同被告之案件而言，為被告以外之第三
人，本質上屬於證人，為確保被告對於證人之詰問權，應使共同
被告立於證人之地位而為具結陳述，並接受被告之詰問，其陳述
始得作為認定被告犯罪事實之判斷依據。本件原判決以共同被告
范興豐、王志宏、曾永賢、陳宣銘於第一審或原審審理中不利之
供述，作為認定上訴人等犯行之佐證。然第一審及原審並未使上
開共同被告立於證人地位而為具結陳述，並接受上訴人等之詰問
，乃原審仍逕認上開共同被告於第一審、原審審理中以被告身分
所為不利於上訴人等之陳述，亦得採為認定上訴人等犯罪之證據
，並難認為合法。(三)、原判決事實認定上訴人等與范興豐共同基
於意圖為自己不法之所有及偽造並行使（偽造）私文書之概括犯
意，以由甲○○竊取如原判決附表壹編號三、七、八、九、十所
示之汽車，另由范興豐負責拖吊及烤漆，乙○○負責烤漆、補土
磨之分工方式，偽造如原判決附表壹編號一至六、編號八、九之
引擎、車身號碼，將部分車輛以王志宏、曾永賢名義，持向監理
機關辦理汽車過戶及領牌登記而行使之，使公務員登載不實於公
文書上，再由陳宣銘價賣給不知情之葉景文等人以詐財，足以生
損害於監理機關對於車輛檢驗管理之真正及原出廠之汽車廠商之
信譽等情，其理由內並說明上訴人等與范興豐就竊車部分，係共
犯刑法第三百二十條第一項之竊盜罪，其三人與王志宏、曾永賢
、陳宣銘間另就行使刑法第二百二十條第一項、第二百十條之準
私文書、刑法第二百十四條之使公務員登載不實、刑法第三百三
十九條第一項之詐欺取財等罪，亦為共同正犯云云（見原判決第
三頁第二十二列至第四頁第十四列、第十頁第十二列至第二十八
列）。但依卷附台灣高等法院被告全國前案紀錄表所載，乙○○
前於民國八十三年間另犯竊盜、違反槍砲彈藥刀械管制條例等罪
，經原審法院判決應執行有期徒刑三年三月，並於執行前強制工
作三年確定，於八十四年六月二日先執行強制工作處分，嗣經免
除強制工作之繼續執行，於八十六年九月二日入監執行，至八十
八年五月二十五日始獲准假釋出監（見原審卷第一宗第一０二頁
至第一０四頁），而依原判決附表壹編號一、三、八、九、十所
示，其上列載供偽造引擎及車身號碼之車輛，均係於八十五年六
月十六日至八十八年四月三十日間遭竊或被偽造引擎號碼、車身
號碼，倘上情皆無訛，乙○○於此段期間既仍因案在監所接受強
制工作或徒刑之執行，其是否猶能與甲○○、范興豐、王志宏、
曾永賢、陳宣銘共犯前開犯行？即頗值研酌；又原判決事實先是
認定上訴人等與范興豐就如原判決附表壹編號三、七、八、九、
十所示之竊盜及行使偽造準私文書犯行，係基於概括犯意，而均
為連續犯，有如前述，理由欄復說明如原判決附表壹編號三、七
、八、九所示之Ｂ車係依序分別於八十八年三月十八日、同年八
月十五日、同年三月十日、八十七年十二月二十九日遭竊（見原
判決第五頁第二十列、第二十一列、第二十九列至第三十一列、
第六頁第十二列、第十三列、第二十八列至第三十列），亦即認
上訴人等竊取該等車輛之時間，雖前後相差約八個月，仍認係連
續犯，然原判決理由嗣卻以檢察官移請併案審理之甲○○所涉如
原判決附表參載示之竊盜或行使偽造私文書罪嫌部分，與其本件
犯行時間相距七月以上，即遽謂該併案部分與本件無連續犯裁判
上一罪關係，非為起訴效力所及，而不得併予審判云云（見原判
決第十三頁第四列至第八列），亦難謂無理由矛盾之違誤。甲○
○所涉如原判決附表參所示之竊盜或行使偽造私文書罪嫌部分，
究竟與其本件犯行有無連續犯關係而為起訴效力所及？亦非無疑
，實情為何？為明真相，且此於上訴人等之利益均有重大關係，
自應詳予查明。原審就上揭疑義未根究明白，並於理由內為必要
之說明，遽行判決，自嫌速斷而難昭折服。上訴人等上訴意旨執
此指摘原判決違法，非無理由，認關於上訴人等部分應發回更審
，期臻翔適。原判決認上訴人等牽連犯竊盜、使公務員登載不實
文書及詐欺取財等罪部分，基於審判不可分原則，併予發回。
據上論結，應依刑事訴訟法第三百九十七條、第四百零一條，判
決如主文。
中    華    民    國  九十五  年    二    月    九    日
                      最高法院刑事第十一庭
                          審判長法官  謝  俊  雄
                                法官  陳  世  雄
                                法官  魏  新  和
                                法官  吳  信  銘
                                法官  洪  文  章
      本件正本證明與原本無異
                                      書  記  官
中    華    民    國  九十五  年    二    月   十四   日
                                                      Ｔ


司法院資訊處製作；財團法人民間司法改革基金會備份。
